臺灣高雄地方法院刑事判決　　　　　　　　　　　　　九十三年度交訴字第七號
　　公　訴　人　臺灣高雄地方法院檢察署檢察官
　　被　　　告　甲○○　男　二.
右列被告因公共危險案件，經檢察官提起公訴（九十三年度偵字第四九二九號），本
院判決如左：
    主  文
甲○○無罪。
    理  由
一、公訴意旨略以：被告甲○○於民國九十三年二月十三日二十三時十分許，駕駛其
    叔叔戊○○所有之車牌號碼ＰＯ─０二八三號自小客車（下稱ＰＯ─０二八三號
    車），行經高雄縣鳳山市○○路與保泰路二二０巷口處，疏未應隨時注意車前狀
    況而採取必要之安全措施，貿然將ＰＯ─０二八三號車遽行左轉欲駛入保泰路二
    二二０巷時，撞擊於行駛於南榮路之對向車道、由告訴人丁○○所騎乘之車牌號
    碼ＸＫＹ─四五九號機車（下稱ＸＫＹ─四五九號機車），造成告訴人因而受有
    前胸、左足踝及右膝挫傷等傷害（過失傷害部分業經撤回告訴），被告明知汽車
    駕駛人駕駛汽車肇事致人受傷或死亡時，應即採取救護或其他必要措施，並向警
    察機關報告，不得駛離，竟仍於肇事後，猶駕駛ＰＯ─０二八三號車逃逸，故認
    被告涉犯刑法第一百八十五條之四之駕駛動力交通工具肇事，致人受傷而逃逸罪
    等語。
二、按犯罪事實應依證據認定之，無證據不得認定其犯罪事實，又被告之自白，不得
    作為有罪判決之唯一證據，刑事訴訟法第一百五十四條第二項、第一百五十六條
    第二項定有明文。又刑事訴訟法上所謂認定犯罪事實之證據，係指足以認定被告
    確有犯罪行為之積極證據而言，該項證據自須適合於被告犯罪事實之認定，始得
    採為斷罪資料。又事實之認定，應憑證據，如未能發現相當證據，或證據不足以
    證明，自不能以推測或擬制之方法，以為裁判基礎，最高法院二十九年上字第三
    一０五號及四十年台上字第八六號判例意旨可資參照。查公訴意旨無非以被告於
    警詢及偵訊中之自白，告訴人之指訴及驗傷診斷證明書，高雄縣政府警察局道路
    交通事故現場圖、道路交通事故調查報告表各一份及現場照片十二幀等情，為論
    罪依據。訊據被告堅詞否認犯行，並辯稱：係我叔叔戊○○駕駛ＰＯ─０二八三
    號車肇事逃逸，我父親於九十三年二月十四日下午四、五時許，接獲警員打來之
    電話表示戊○○之ＰＯ─０二八三號車在昨日發生車禍，我父親即打電話向戊○○告知此事，戊○○在同日晚上七、八時約我在高雄市前鎮區○○○街三十三號
    我祖母之住處見面，並商稱其昨日晚上出車禍，只是罰錢而已，且其之駕照已被
    註銷，故要我出面頂罪，我才答應出面承認本件肇事逃逸之犯行，事實上並非我
    駕車肇事等語。經查：
  (一)ＰＯ─０二八三號車登記之車主為戊○○，有該車之行車執照一份可稽（見警卷
    第二十一頁），而證人戊○○於審理時證稱：ＰＯ─０二八三號車係我所有之車
    ，平日停放於高雄市○○街一七八號我開之店，我不記得被告在九十三年二月十
    三日曾向我借ＰＯ─０二八三號車等語（見審理卷第八十四頁），且證人即告訴
    人丁○○迭於警詢及審理時陳稱：九十三年二月十三日二十三時十分許，我騎機
    車沿高雄縣鳳山市○○路由東向西行駛，行經該路與高雄縣鳳山市○○路二二０
    巷口時，遭原沿南榮路由西向東行駛而來之ＰＯ─０二八三號車撞及，我被撞倒
    地時，ＰＯ─０二八三號車並未停車而逃逸，當時我有抬頭看到該車之車牌，但
    未看到該車駕駛之人等語（見警詢第六頁，審理卷第七十七頁、第七十八頁），
    可見ＰＯ─０二八三號車並非被告所有，而係戊○○所有之車，平日均停於戊○○開設之店，並非供被告平常使用，且既無法確定被告曾於九十三年二月十三日
    借用該部車，告訴人復未看見車禍當時ＰＯ─０二八三號車上之駕駛者，尚無從
    確認被告即為車禍當時駕駛ＰＯ─０二八三號車行駛之人。
  (二)再證人即承辦本件肇事逃逸案件之警員丙○○於審理時陳稱：當時我先從高雄縣
    警察局鳳山分局之電腦查出ＰＯ─０二八三號車之車籍資料，再打電話聯絡車主
    ，請其聯絡駕駛者出面說明，我記得當時是在九十三年二月十四日用鳳山分局之
    直撥電話（0000000號、0000000及0000000號）聯絡，係
    一位男子接電話，我向其表示ＰＯ─０二八三號車肇事逃逸，請車主與我聯絡，
    隔天戊○○就帶被告前來交通隊製作警詢等語（見審理卷第一一三頁、第一一四
    頁、第一一七頁、第一一八頁），再證人即被告之父乙○○於審理時證稱：我曾
    在高雄市前鎮區○○○街三十三號我母親之住處，接獲高雄縣政府警察局鳳山分
    局交通隊打來之電話，詢問戊○○在否，我答稱不在，我係其哥哥，警員表示證
    人戊○○撞到人，要其至交通隊說明，我就打電話給戊○○，告知交通隊要叫其
    前去說明，當時證人戊○○無何表示，證人戊○○在當日傍晚曾打電話至高雄市
    前鎮區○○○街三十三號這邊，我及被告也在該處，被告尚與證人戊○○講電話
    ，戊○○就找被告出去，後來被告至警局作筆錄回來後，有跟我說其與證人戊○○去警局，被告沒有說什麼，只說是車禍等語（見審理卷第二三０頁、第二三一
    頁、第二三二頁），且查設於高雄市前鎮區○○○街三十三號之電話號碼係為0
    000000號，為被告及證人戊○○所陳明（見審理卷第八十八頁、第九十頁
    ），而高雄縣警察局鳳山分局0000000號電話，確曾於九十三年二月十四
    日十七時三分三十秒至十七時五分二十四秒止，有撥打至設於高雄市前鎮區○○○街三十三號之0000000號電話之通話紀錄，有七一九七五五號電話之國
    內外長途通話明細清單可參（見審理卷一六三頁）。從而，本件承辦之警員係先
    撥打0000000號電話，向接電話之證人乙○○表示ＰＯ─０二八三號車發
    生肇事逃逸之事，而要求車主即證人戊○○出面說明，且證人乙○○再向證人戊○○轉達警員告知之事項後，證人戊○○即約被告商議，二人並再於車禍發生之
    隔日同至高雄縣警察局鳳山分局交通隊，由被告出面承認駕駛ＰＯ─０二八三號
    車肇事逃逸，顯示被告確係由證人戊○○之從中牽引，始出面向警投案自承其為
    本件駕車肇事逃逸之人。此外證人戊○○之駕駛執照確於八十四年九月十九日起
    即遭逕行註銷，有交通部公路總局高雄區監理所旗山監理站九十三年九月七日高
    監旗字第０九三００一二九九六號函附之吊扣銷歷史情況紀錄一份可稽（見審理
    卷第一八三頁、第一八四頁），亦核與被告指稱證人戊○○於九十三年二月十三
    日發生本件車禍當時係處於註銷駕駛執照之狀況相符，則被告辯稱證人戊○○以
    其之駕駛執照業遭註銷為由，而要求被告出面承認肇事逃逸犯行之情節，應有相
    當之事實根據，並非虛構之情。
  (三)再被告尚堅詞：我於九十二年十二月間至九十三年三月間，係住於父親即證人乙○○位於高雄市○鎮區○○街九七號七樓之住處，我曾在九十一年八月間考到駕
    駛執照時曾開過一次，但ＰＯ─０二八三號車係手排車，我開不順手，我現在開
    的車均為自排車等語（見審理卷第三十八頁、第二六五頁、第二六六頁），而證
    人乙○○於審理中證稱：被告在九十三年年初曾住在我位於高雄市○鎮區○○街
    九七號七樓住處，直至過完春節後才離開，九十三年二月十三日當日，被告整天
    待在我位於高雄市○鎮區○○街九七號七樓住處，晚上也未外出，且ＰＯ─０二
    八三號車係證人戊○○之車，大部分都是證人戊○○自己在使用，被告曾在九十
    二年間曾經開過一次，但因該車係手排車，被告不會開，且被告迄今均不會開手
    排車等語（見審理卷第二三二頁、第二三三頁），按證人乙○○固為被告之父，
    與證人戊○○亦為親兄弟，其應不至於坦護一方而故意為不實之陳述。再查被告
    於九十三年二月十三日當時所使用之行動電話號碼為0000000000號，
    為被告迭於警詢、審理以及證人即被告之妻林嬿倫於審理時陳稱至明（見警卷第
    一頁，審理卷第三十八頁、第二六二頁），而在九十三年二月十三日二十三時十
    分許發生本件車禍之前，該0000000000號行動電話曾於九十三年二月
    十三日二十三時一分四十三秒許、同日二十三時一分五十四秒許、同日二十三時
    三分五十三秒許及同日二十三時四分五秒許，均透過遠傳電信股份有限公司（下
    稱遠傳公司）設於高雄市前鎮區○○○街三十四號七樓屋頂之基地台進行通話，
    有遠傳公司九十三年六月九日檢送之0000000000號行動電話通聯紀錄
    一份可憑（見審理卷第五十六頁），且在本件車禍發生之九十三年二月十三日二
    十三時十分許之當時，上開設於高雄市前鎮區○○○街三十四號七樓屋頂之基地
    台之服務範圍，並未包含本件車禍發生之地點即高雄縣鳳山市○○路與保泰路二
    二０巷口處，有遠傳公司九十三年十月六日遠傳（業服）字第０九三０一七五九
    號函及函附之服務範圍地圖各一份可稽（見審理卷第一九二頁至第一九四頁），
    又參照上開基地台最遠之服務範圍，其與本件車禍發生地點直線距離最近之點，
    為高雄市○鎮區○道路與漁港路之交接點，而從該交接點至本件車禍發生地點，
    依地圖上一公分相當於實際距離八十公尺之比例換算，其在地圖上之直線距離至
    少為二十六點五公分以上，亦即換算為實際距離應至少為二千一百二十公尺以上
    ，有前開遠傳公司函附之服務範圍地圖及前開交接口至車禍發生地點之地圖各一
    份可憑（該前開交接口至車禍發生地點之地圖資料外放），是前開交接點距離本
    件車禍發生地點，光是依地圖上之直線距離換算出之實際距離即至少為二千一百
    二十公尺以上，並非緊鄰相近，且本件車禍發生之時，尚非人車稀少之時，而上
    開二處地點之間又均為道路縱橫、人口稠密之住宅、商業區域，該二處地點間之
    實際路程，應數倍於前開直線距離，若再加上行車中等候燈號等耽擱時間之考量
    ，該二處地點間之實際開車時間應更為冗長，則被告使用之000000000
    0號行動電話，於九十三年二月十三日二十三時四分五秒許之通話後，竟能在通
    話結束後短短六分鐘之內，即能駕車自前開基地台服務之範圍區域行駛至車禍地
    點，依實際上道路之狀況，顯可置疑。從而，依上所述，被告在九十三年二月十
    三日之晚上，並無駕車外出之跡象，且從被告使用之行動電話之通聯紀錄參照基
    地台服務範圍及相關地理位置觀察，無從推認被告曾於本件車禍發生當時駕車至
    車禍地點，則被告是否為本件駕車肇事逃逸之駕駛人，由此更見可疑。
  (四)從而，由上揭論述，就被告係為本件駕車肇事逃逸之駕駛人一事，均存有相當之
    疑問，尚無法確認達令人信實無疑之程度，此外公訴人並未再提出明確之證據足
    認被告此部犯行，尚不能僅憑被告先前於警詢及偵訊中所為，然業已翻異並與客
    觀事實明顯不符之自白，以及確有發生本件肇事逃逸之情事，即可遽認被告觸犯
    公訴意旨所指之犯行，既不能確認被告犯罪，自應為無罪之諭知。
三、被告另涉犯頂替罪部分，應另移送檢察官偵查處理，附此敘明。
據上論斷，應依刑事訴訟法第三百零一條第一項，判決如主文。
中　　　華　　　民　　　國　　九十四　　年　　　一　　　月　　 十三 　　日
                                    臺灣高雄地方法院交通法庭
                                    審判長法  官  黃仁松
                                          法  官  高思大
                                          法  官  陳威龍
右正本證明與原本無異。
如不服本判決，應於收受送達後十日內向本院提出上訴書狀。
　　　　　　　　　　　　　　　　　　　　　書記官  張家瑜
中　　　華　　　民　　　國　　九十四　　年　　　一　　　月　　三十一　　日
